【裁判字號】    97,交上易,1505
【裁判日期】    971127
【裁判案由】    過失致死
【裁判全文】
臺灣高等法院臺中分院刑事判決      97年度交上易字第1505號
上  訴  人  臺灣臺中地方法院檢察署檢察官
上  訴  人
即  被  告  乙○○
選任辯護人  熊賢祺律師
上列上訴人因被告過失致死案件，不服臺灣臺中地方法院97年度
交易字第272號中華民國97年7月3日第一審判決（起訴案號：臺
灣臺中地方法院檢察署97年度偵字第819號），提起上訴，本院
判決如下：
    主  文
原判決撤銷。
乙○○因過失致人於死，處有期徒刑陸月，如易科罰金，以新台
幣壹仟元折算壹日。
    犯罪事實
一、乙○○於民國（下同）九十六年十二月十日十六時四十一分
    許，駕駛車牌號碼ＮＭ─三八三○號自用小客車，沿臺中縣
    大雅鄉○○路由西往東方向行駛，行經臺中縣大雅鄉○○路
    與雅環路之交岔路口前時，適有林志明騎乘車牌號碼八二七
    ─ＢＷＸ號重型機車，亦沿臺中縣大雅鄉○○路由西往東方
    向行駛在乙○○之右前方，而行經該地，乙○○理應注意如
    無速限標誌或標線者，行車時速不得超過五十公里，並應注
    意車前狀況，隨時採取必要之安全措施，而依當時情形，該
    路段天候晴、日間自然光線，無缺陷又無障礙物，視距良好
    ，並發現同向之林志明已在前揭地點有欲左轉之跡象，並無
    不能注意之情事，詎乙○○竟疏未注意，仍以八十公里之行
    車時速，貿然超速行駛向前，致其所駕駛之上開自小客車右
    前車頭撞擊到亦疏未注意機車行駛至交岔路口，內側車道設
    有禁行機車標誌者，應依兩段方式進行左轉，不得由內側或
    其他車道左轉而由林志明所騎乘之上開重型機車左側車身，
    致林志明及其所騎乘之重型機車騰空飛起，使林志明人車倒
    地，並受有頭部外傷、顱內出血等傷害，經送醫後不治死亡
    。嗣乙○○於肇事後，於有偵查權限之公務員發覺犯罪之前
    ，向到場之員警坦承為肇事者，陳述肇事經過自首而接受裁
    判。
二、案經臺灣臺中地方法院檢察署檢察官自動偵查起訴。
    理    由
一、訊據上訴人即被告乙○○（下稱被告）對於前揭時、地，駕
    車，因超速等過失肇事被害人林志明死亡之事實於本院審理
    時坦承不諱，惟辯以：本件號誌未明，應為有利於伊之認定
    ，且係被害人突然左轉插入伊行駛的車道，致伊閃避不及等
    語。經查：
(一)被告於警詢時即供稱：「我遠遠就有看見該重機車，在我的
    右前方機車道上，我覺得該機車好像要左轉又好像不左轉，
    我就有按喇叭警告對方，當我行駛至該路口時，該重機車卻
    從機車道左轉進入快車道上，我看見時立即煞車並向左閃避
    但還是來不及停住雙方就發生車禍了。」、「碰撞前時速約
    八十公里。」、「當時天氣、路況均良好。視線清楚。」等
    語，於檢察官相驗時則稱：當時我駕駛ＮＭ─三八三○號自
    小客車，沿雅潭路往潭子方向行駛，在雅環路交岔路後，在
    該處的斑馬線前，我車子的右前側去撞擊到對方機車左後側
    ，對方騰起，機車甩出去，死者便先跌落引擎蓋，再掉至路
    面上。」、「在車禍發生前，有注意到死者，死者在雅環路
    前的一個閃黃燈路口見到死者的機車在我前方約一至二００
    公尺處的機車道上，對方作勢要左轉」等語。又被告所駕自
    小客車煞車痕係始自交岔路口過斑馬線處，直至衝撞至分隔
    島後，始停在距分隔島始點約五．八公尺處，而車行位置則
    由右往左偏，有道路交通事故現場圖（相卷第四頁）及道路
    交通事故現場相片（相卷第廿五頁）附卷可稽，且被害人重
    機車係機身左側受損，而被告所駕之自小客車係右前角受損
    ，亦有上開道路交通事故現場相片在卷（相卷第三十、三十
    五頁）足憑，而被害人事故後躺臥處與其所騎乘機車係分屬
    兩地，且分置於被告所駕自小客車之前，亦有上開道路交通
    事故現場圖及相片附卷可考（相卷第三十一頁）。兩相比對
    ，足徵被告上開自白核與事證相符，而堪採信。則被告有疏
    未注意，而以八十公里之行車時速，貿然超速行駛向前，致
    其所駕駛之上開自小客車右前車頭撞擊到被害人過失之情。
(二)既被告係以八十公里之高速行駛，而被害人在被告右前方約
    一至二００公尺之機車道上，有欲左轉而不左轉之情，顯見
    當時前方為直行的號誌，其應有（放慢速度）等待燈號之情
    （苟無等待之情，其距被告自小客車之距離仍有一、二百公
    尺，大可逕行左轉，何須有欲轉而不轉之動作）。再依被告
    所駕自小客車遺留在交岔路口的煞車痕以觀，該煞車痕係過
    了斑馬線後由右往左偏而撞到分隔島，而非直線遺留在被告
    所行駛之內車道內（相卷第廿七頁），而被害人所駕機車遺
    留在交岔路口的刮地痕也是由右往左彎，且靠近分隔島前之
    斑馬線（相卷第四頁），由此可知：被害人行駛之方向為自
    交岔路口前左轉，則被害人有在綠燈直行，機車行駛至交岔
    路口，內側車道設有禁行機車標誌者，應依兩段方式進行左
    轉，不得由內側或其他車道左轉之情。是臺灣省臺中縣區九
    七○○六○案車輛行車事故鑑定委員會分析意見認被害人無
    肇事因素並無足採。
(三)本件依現有資料固無法直接確認孰方有未依號誌指示行駛，
    然非不得依現有跡證、資料佐以經驗法則判斷，按該路段為
    設左轉保護時相之行車管制號誌交岔路口，在直行綠燈轉變
    為左轉燈前尚有一黃燈緩衝之時間，依被告上述 (一)之供
    述（尤其被告於前的一個閃黃燈路口見到被害人的機車之距
    離已約一至二００公尺處，而其又以高速行駛，在搶黃燈之
    狀態下）及前述 (二)之分析，殆可知被害人有欲左轉而不
    左轉之情，乃因當時猶處直行號誌，被害人未前去待轉區，
    反而是在等待號誌之轉變，於燈號由綠變黃再變為左轉燈時
    ，被害人即逕從其機車道左轉，不意被告亦利用此黃燈緩衝
    期間未減速而高速行駛（依被告係高速行駛而其煞車痕已過
    交岔路口約有三分之一距離，與被害人被撞處係在分隔島前
    之斑馬線，互相比對，被告係在搶黃燈，於過停止線至開始
    煞車前已變成左轉燈，而被害人則於變左轉燈之初即左轉）
    ，應可堪認定。是被告辯以本件號誌未明，應為有利於伊之
    認定，並不可採（按黃燈係用於警告紅色燈號即將顯示，屆
    時將失去通行路權，故本院於犯罪事實欄未加以認定）。
(四)被告又辯以：係被害人突然左轉插入伊行駛的車道，致伊閃
    避不及等語。然，被告以八十公里之高速行駛，而被害人在
    被告右前方約一至二００公尺之機車道上，即欲左轉而不左
    轉之情，已據被告供承在卷，顯見被告已發現同向之林志明
    在前揭地點有欲左轉之跡象，何來被害人突然左轉插入伊行
    駛的車道之情，況據被告所承其撞擊被害人之處為斑馬線處
    ，亦與現場圖及相片所示相符，則自被害人之外側車道轉至
    該處已有一段距離，並非突然插入被告之車道甚為明顯，苟
    非被告高速行駛實不可能煞車不及而撞擊被害人。是被告此
    部分之所辯亦不足採信。
(五)按駕駛人行駛時如無速限標誌或標線者，行車時速不得超過
    五十公里，並因注意車前狀況，隨時採必要之安全措施，道
    路交通安全規則第九十三條第一項、第九十四條第三項分別
    定有明文。被告係考領有自用小客車駕駛執照之人，有交通
    部製發之汽車駕駛執照附卷及道路交通事故調查報告表（二
    一）足按，自應注意上開規定；又肇事路段於肇事當時天候
    晴、日間自然光線，無缺陷又無障礙物，視距良好，亦有上
    開道路交通事故調查報告表（一）足憑，並無不能注意之情
    事，詎被告竟疏未注意，而以八十公里之行車時速，貿然超
    速行駛向前，致其所駕駛之上開自小客車右前車頭撞擊到被
    害人，其過失之責，委無可辭。至被害人於行至該交岔路口
    未依兩段方式進行左轉，雖亦有過失，但被告之過失責任並
    不能因而解免。又被害人確因本件車禍受傷死亡，此亦有清
    泉綜合醫院法醫參考病歷摘要、臺灣臺中地方法院檢察署相
    驗屍體證明書、臺中縣警察局豐原分局九十六年十二月十二
    日中縣豐警偵字第○九六○○○八四五一號函檢附之林志明
    交通事故死亡相驗照片九張、臺灣臺中地方法院檢察署檢驗
    報告書（臺灣臺中地方法院檢察署九十六年度相字第一九三
    三號卷第一九、四一至四七、四九至五六頁）等在卷可憑。
    被告之過失行為與被害人之死亡間自具有相當因果關係。是
    綜上所述，被告之犯行堪以認定。
二、核被告所為係犯刑法第二百七十六條第一項過失致死罪。又
    被告於肇事後，即留在現場，於有偵查權限之公務員發覺犯
    罪之前，向到場之員警陳述肇事經過，此有臺中縣警察局大
    雅交通小隊警員劉慶瑞制作之臺中縣警察局道路交通事故肇
    事人自首情形紀錄表一份在卷足憑，被告自首而接受裁判，
    所犯過失傷害犯行，爰依刑法第六十二條前段之規定減輕其
    刑。
三、原審予以論罪科刑，固非無見，惟查被害人騎乘機車行至該
    交岔路口未依兩段方式進行左轉，亦有過失，已如前述，原
    判決量刑時未審酌上開被害人亦有過失之事實，自有未合。
    原審既有未及審酌被害人與有過失之情，則檢察官上訴以量
    刑過輕自無理由，而被告上訴意旨指摘原判決量刑過重，非
    無理由，且原判決復有上述可議之處，應由本院將原判決予
    以撤銷改判。爰審酌被告素行尚佳，並無犯罪前科，其為本
    件車禍之肇事因素，過失程度較重，然被害人亦有過失，被
    告因一時疏於注意以致肇事，造成被害人死亡之結果，且事
    後迄今尚未與被害人之家屬達成和解，並考量其犯後態度等
    一切情狀，量處被告如主文第二項所示之刑，並諭知易科罰
    金之折算標準。
四、據上論結，應依刑事訴訟法第三百六十九條第一項前段、第
    三百六十四條、第二百九十九條第一項前段、刑法二百七十
    六條第一項、第六十二條前段、第四十一條第一項前段、刑
    法施行法第一條之一，判決如主文。
本案經檢察官甲○○到庭執行職務。
中    華    民    國    97    年    11    月    27    日
            刑事第八庭  審判長法  官  羅  得  村
                              法  官  張  靜  琪
                              法  官  吳  進  發
以上正本證明與原本無異。
不得上訴。
                              書記官  柯  孟  伶
中    華    民    國    97    年    11    月    28    日


司法院資訊處製作；財團法人民間司法改革基金會備份。
